【裁判字號】    97,消債更,221
【裁判日期】    971120
【裁判案由】    更生事件
【裁判全文】
臺灣屏東地方法院民事裁定           97年度消債更字第221號
聲  請  人
即債務人    甲○○
                        弄2至.
代  理  人  陳慧錚律師
上列當事人因消費者債務清理事件聲請更生，本院裁定如下：
    主  文
更生及保全處分之聲請均駁回。
聲請費用由聲請人負擔。
    理  由
一、按債務人與金融機構協商成立者，不得聲請更生或清算，但
    因不可歸責於己之事由，致履行顯有重大困難者，不在此限
    ；本條例施行前，債務人依金融主管機關協調成立之中華民
    國銀行公會會員辦理消費金融案件無擔保債務協商機制與金
    融機構成立之協商，準用前項之規定，消費者債務清理條例
    第151 條第5 項、第6 項分別定有明文。又聲請更生或清算
    不合程式或不備其他要件者，法院應以裁定駁回之，但其情
    形可以補正者，法院應定期間先命補正，復為同條例第8 條
    所明定。是依上之條文規定可知，債務人與金融機構協商成
    立債務清償方案後，即應由債務人按其條件履行，如因事後
    發生情事變更，在清償期間收入或收益不如預期，致該方案
    履行困難甚或履行不能，因不可歸責於己，始能例外准許債
    務人聲請更生或清算，以避免債務人任意毀諾已成立之協商
    ，濫用更生或清算之裁判上債務清理程序。從而，所謂「不
    可歸責於己之事由」，應係指客觀上聲請人之支出增多，或
    收入、收益減少，非其成立協商時所能預期，諸如物價上漲
    而成本增加、家屬患病等以致支出增加，或因病無法工作、
    僱佣之公司倒閉或裁員、失業、減薪等以致收入減少，均屬
    之。且衡量債務人或其受扶養人之生活費用時，亦應兼顧債
    權人利益，僅得核准較為基本之需求，對超過基本需求之主
    張，應不予准許。
二、本件債務人向本院聲請更生，主張其因有不能清償債務情事
    ，於本條例施行前，與最大債權金融機構台東企銀股份有限
    公司成立協商，約定自民國95年4 月起，分80期，每月清償
    29,000元，惟因協商金額過高，及突遭債權人高雄第二信用
    合作社執行扣押債務人每月薪資三分之一，又已與配偶簡秀
    連離婚，須撫養三子簡鴻凱（81年1 月22日出生）、江俊翰
    （83年7 月11日出生）、江怡萱（85年9 月7 日出生）以至
    入不敷出；亦無法依原協商條件付款，故於96年5 月毀約，
    非可歸責於己等語。
三、經查債務人係因積欠各銀行現金卡、信用卡及信用貸款債務
    總額2,246,985 元，而於95年4 月間依金融主管機關協調成
    立之中華民國銀行公會會員，辦理消費金融案件無擔保債務
    協商機制，與最大債權金融機構協商成立，約定自95年4 月
    起，分80期，每月攤還29,000元。惟債務人自96年5 月起即
    未再依協商條件履行，有債務人所提協議書及財團法人金融
    聯合徵信中心信用報告及聲請狀可稽。
四、然依債務人所提財政部臺灣省南區國稅局95年度綜合所得稅
    各類所得資料清單及本院依職權調取債務人96年度所得明細
    表可知，債務人任職警局之最近二年之薪資及其他所得總額
    各為95年之779,671 元及96年之814,562 元，平均最近二年
    之每月薪資及其他所得即為66,426元。又依債務人所提出之
    財產狀況說明書及本院調取債務人財政部臺灣省南區國稅局
    財產歸屬資料清單所示，債務人尚擁有2000年份中華廠牌汽
    車號碼7B-2357 汽車及坐落屏東縣屏東市○○里○○街195
    巷12弄2 至4 號房屋、屏東縣屏東市○○段648-13號土地等
    不動產財產，顯非經濟狀況不良者。
五、債務人雖主張，因協商金額過高，及突遭高雄第二信用合作
    社執行扣押債務人每月薪資三分之一，又須撫養三子以至入
    不敷出；亦無法依原協商條件付款，故於97年5 月毀約等語
    ；然查高雄第二信用合作社對債務人持有債權，並非意外或
    突發事項，債務人理應依債之本旨與誠信原則對高雄第二信
    用合作社清償債務，清償能力亦應於債務人與金融機構協商
    時已列入衡量之內，非屬協商時不能預期，亦非協商成立後
    情事變更事項，自非屬不可歸責於己之事由範圍內；再依民
    法第11 14 條及第1116條之1 規定，直系血親相互間；家長
    家屬相互間互負扶養之義務。又扶養之程度，應按受扶養權
    利者之需要，與負扶養義務者之經濟能力及身分定之，民法
    第1119條亦定有明文。因此債務人對其三子等支出應參酌債
    務人之資力及二者實際需要而負擔，其三子之扶養費支出亦
    應由債務人前配偶共同負擔。則尚難以此認債務人之未依原
    協商條件付款，為非可歸責。
六、綜上所述，如以債務人平均最近二年之每月薪資及其他所得
    為66,426元收入為準，即使扣除其每月依協商條件應償還之
    29,000元，債務人仍有餘37,426元，衡諸一般日常生活經驗
    法則，應足供其支應日常生活、與參酌債務人之資力及實際
    需要而照養三子等並償債所需，亦堪認其無不能清償或履行
    顯有重大困難之情事。此外，債務人就其有何不可歸責於己
    之事由，致履行顯有重大困難之事實，並未為具體之主張及
    提出證明資料以供審酌，是以債務人之更生聲請既不符合首
    揭法條所規定之要件，且上開欠缺復無從補正，自應駁回其
    聲請，爰依前述規定裁定如主文。
七、綜上所述，本件更生之聲請既因違反本條例第151 條第1項
    、第8 條之規定予以駁回，則債務人保全處分之聲請即失所
    附麗，應一併駁回，爰裁定如主文。
中    華    民    國    97    年    11    月    20    日
                          民事庭法官  李麗芳
正本係照原本作成。
如不服本裁定應於送達後十日內向本院提出抗告狀，並繳納抗告
費新臺幣一千元。
中    華    民    國    97    年    11    月    20    日
                              書記官  滕一珍


司法院資訊處製作；財團法人民間司法改革基金會備份。
